【裁判字號】    97,易,5031
【裁判日期】    980204
【裁判案由】    詐欺
【裁判全文】
臺灣臺中地方法院刑事判決              97年度易字第5031號
公  訴  人  臺灣臺中地方法院檢察署檢察官
被      告  甲○○
                    （現另案在臺灣臺中女子監獄執行）
上列被告因詐欺案件，經檢察官聲請以簡易判決處刑（97年度偵
字第26373號），本院臺中簡易庭認不宜逕以簡易判決處刑，乃
移由本院改依通常程序審理，被告於準備程序中就被訴事實為有
罪之陳述，受命法官於聽取當事人之意見後，由本院合議庭裁定
改由受命法官獨任依簡式審判程序審理，本院判決如下：
    主    文
甲○○幫助意圖為自己不法之所有，以詐術使人將本人之物交付
，累犯，處有期徒刑伍月，如易科罰金，以銀元佰元即新臺幣
玖佰元折算壹日，減為有期徒刑貳月又拾伍日，如易科罰金，以
銀元佰元即新臺幣玖佰元折算壹日。
    犯 罪 事 實
一、甲○○於民國92、93年間，曾因施用第一級毒品罪、施用第
    二級毒品罪、竊盜罪，經臺灣彰化地方法院分別判處有期徒
    刑十月、五月、五月，定應執行刑為有期徒刑一年六月確定
    ，並於94年12月7日假釋期滿未經撤銷，以已執行完畢論。
    詎其猶不知悔改，復基於幫助他人詐財之間接故意（不確定
    故意），於95年4月19日，向和信電信股份有限公司申辦000
    0000000號行動電話，取得SIM卡後，旋於同日，在臺中火車
    站前，將上開行動電話SIM卡，以新臺幣（下同）1500元之
    代價，出售予某詐欺集團中年約二十餘歲之某一男性成員。
    該詐欺集團取得甲○○之前揭行動電話SIM卡後，其已成年
    之成員即基於意圖為自己不法所有之犯意聯絡，於95年5月1
    6日上午10時許，接續撥打電話給張文田，佯稱張文田於95
    年5月8日臺北地方法院開庭未到，須於電話中進行語音筆錄
    ，為釐清張文田係被害人或加害人，須進行帳戶調查，進而
    要求張文田申辦一個具有電話語音查詢轉帳功能之帳戶，作
    為監聽戶頭，該詐欺集團成員並提供上開0000000000號行動
    電話，供張文田撥打聯絡之用，張文田因而陷於錯誤，遂於
    95年5月16日，依照對方指示，將其華南商業銀行仁德分行
    之帳戶設定電話語音轉帳功能後，撥打前揭電話，將該帳戶
    之電話語音轉帳密碼告訴該詐欺集團成員，該詐欺集團成員
    旋於當日，利用電話語音轉帳方式，將該帳戶內原有之存款
    40萬2000元，轉入陳美芬向國泰世華商業銀行申辦之000000
    000000號人頭帳戶內，並立即提領一空，該詐欺集團成員得
    款後猶未滿足，於當日繼續指示張文田將其臺南縣仁德鄉○
    路乾郵局帳戶內之存款轉入上開華南商業銀行仁德分行帳戶
    內，於張文田匯入20萬7000元後，該詐欺集團成員旋於當日
    ，利用電話語音轉帳方式，將該20萬7000元轉入上開陳美芬
    人頭帳戶內，並立即提領一空。嗣因張文田發覺受騙報警後
    循線查獲甲○○。
二、案經臺南縣警察局歸仁分局報請臺灣板橋地方法院檢察署呈
    請臺灣高等法院檢察署函轉臺灣臺中地方法院檢察署檢察官
    聲請簡易判決處刑。
    理    由
一、上揭犯罪事實業據被告甲○○於檢察官偵訊中及本院審理時
    坦承不諱，復經被害人張文田指訴被詐騙金錢之情節在卷（
    張文田之陳述，依刑事訴訟法第159條之5第2項之規定，有
    證據能力），並有前揭0000000000號行動電話通連調閱查詢
    單、被害人之上開華南商業銀行仁德分行及臺南縣仁德鄉○
    路乾郵局存摺明細、陳美芬之上開國泰世華商業銀行人頭帳
    戶出入明細等資料附卷可稽，且該人頭帳戶出入明細經核確
    有上開二筆款項轉入後立即被提領一空。又按申請行動電話
    SIM 卡，並無何特別資格限制，也不需任何費用，故額外花
    錢向他人購買行動電話SIM卡者，必是心存歹意另有企圖，
    況現今社會上利用人頭帳戶及人頭行動電話門號詐財以逃避
    查緝之犯案方式層出不窮，經媒體廣為報導，已成眾所週知
    之事，被告自無例外，而被告雖可能無法確知該購買之人將
    如何利用其行動電話門號，然其應可預見刻意使用他人行動
    電話門號者，必作非法之途，詐財當然是其中最有可能之事
    ，卻仍將該行動電話SIM卡交給購買之陌生人，且其行動電
    話門號果然被用為詐財之工具，其容任他人利用其行動電話
    門號之行為，已符合預見其發生而其發生並不違背其本意之
    間接故意（不確定故意）之情形。本件事證明確，被告犯行
    應堪認定。
二、詐欺集團成員取得被告之行動電話SIM卡後，以上述方式向
    被害人張文田詐財，係犯刑法第339條第1項之詐欺取財罪，
    公訴人認為係犯同條第2項之詐欺得利罪，尚有未洽，因本
    件詐欺集團成員業將轉入人頭帳戶之該二筆款項提領一空，
    已實際取得現金財物，並非僅取得隨時向金融機構提領該二
    筆存款之債權，故起訴法條應予變更，而被告提供其行動電
    話SIM卡給該詐欺集團之成員詐財，係基於一個幫助他人詐
    欺取財之間接故意，且所為屬詐欺取財罪構成要件以外之行
    為。故核被告所為，係犯刑法第30條第1項、第339條第1項
    之幫助詐欺取財罪，依刑法第30條第2項幫助犯之規定減輕
    其刑。又刑法於94年2月2日修正公布，並於95年7月1日生效
    施行，其中第33條第5款修正前規定：「罰金：一元以上
    」，修正後規定：「罰金：新臺幣一千以上，以百元計算之
    」，依刑法第2條第1項前段規定，應以修正前之刑法第33條
    第5款之規定較有利於被告，第41條第1項前段修正前規定
    ：「犯最重本刑為五年以下有期徒刑以下之刑之罪，而受六
    個月以下有期徒刑或拘役之宣告，因身體、教育、職業、家
    庭之關係或其他正當事由，執行顯有困難者，得以一元以上
    三元以下折算一日，易科罰金」，被告行為時之易科罰金折
    算標準，修正前罰金罰鍰提高標準條例第2條前段（現已刪
    除）規定，就其原定數額提高為一百倍折算一日，則本件被
    告行為時之易科罰金折算標準，應以銀元三百元折算一日，
    經折算為新臺幣後，應以新臺幣九百元折算為一日，修正後
    規定：「犯最重本刑為五年以下有期徒刑以下之刑之罪，而
    受六個月以下有期徒刑或拘役之宣告者，得以新臺幣一千元
    、二千元或三千元折算一日，易科罰金」，依刑法第2條第1
    項前段定，修正前刑法第41條第1項前段規定，對被告較為
    有利。再被告於92、93年間，曾因施用第一級毒品罪、施用
    第二級毒品罪、竊盜罪，經臺灣彰化地方法院分別判處有期
    徒刑十月、五月、五月，定應執行刑為有期徒刑一年六月確
    定，並於94年12月7日假釋期滿未經撤銷，以已執行完畢論
    ，此有臺灣高等法院被告前案紀錄表一份在卷可證，被告於
    五年以內故意再犯本件有期徒刑以上之罪，不論依修正前刑
    法第47條，或修正後刑法第47條第1項規定，均構成累犯，
    對被告而言並無有利或不利之情形，自不生新舊法比較之問
    題，應逕依修正後之刑法第47條第1項論以累犯（參最高法
    院97年度台上字第3457、3664、5701號判決），並加重其刑
    。以上刑之加重及減輕，應先加後減之。爰審酌被告犯後坦
    認所為態度良好，僅係遭人利用惡性非重，且頗具悔意，惟
    助長他人犯罪危害社會治安，及本件被害人損失之金額非微
    等一切情狀，量處如主文所示之刑，並依修正前刑法第41條
    第1項前段，諭知易科罰金之折算標準。另被告之犯罪時間
    在96年4月24日之前，符合中華民國96年罪犯減刑條例之規
    定，應減其宣告刑二分之一，並依修正前刑法第41條第1項
    前段，諭知易科罰金之折算標準。
據上論斷，應依刑事訴訟法第452條、第273條之1第1項、第299
條第1項前段、第300條，刑法第2條第1項前段、第339條第1項、
第30條、第47條第1項、（修正前）第33條第5款、（修正前）第
41條第1項前段，罰金罰鍰提高標準條例第1條前段、修正前罰金
罰鍰提高標準條例第2條，中華民國96年罪犯減刑條例第2條第1
項第3款、第7條、第9條，判決如主文。
中    華    民    國    98    年    2     月    4     日
                               法  官  李秋娟
以上正本證明與原本無異。
如不服本判決應於收受送達後10日內向本院提出上訴書狀，並應
敘述具體理由；其未敘述上訴理由者，應於上訴期間屆滿後20日
內向本院補提理由書（均須按他造當事人之人數附繕本）「切勿
逕送上級法院」。
                               書記官  簡芳敏
中    華    民    國    98    年    2     月    4     日
附錄論罪科刑法條
中華民國刑法第339條第1項（普通詐欺罪）
意圖為自己或第三人不法之所有，以詐術使人將本人或第三人之
物交付者，處五年以下有期徒刑、拘役或科或併科一千元以下罰
金。


司法院資訊處製作；財團法人民間司法改革基金會備份。
